【裁判字號】    89,交易,96
【裁判日期】    890529
【裁判案由】    過失致死
【裁判全文】
臺灣士林地方法院刑事判決                          八十九年度交易字第九六號
    公  訴  人  臺灣士林地方法院檢察署檢察官
    被      告  乙○○
    選任辯護人  吳志勇
                潘曉真
右列被告因過失致死案件，經檢察官提起公訴（八十九年度偵字第一二九三號、一六
一八號），本院判決如左：
    主  文
乙○○因過失致人於死，處有期徒刑拾月，緩刑肆年。
    事  實
一乙○○於民國八十九年一月十日上午八時許，騎乘車牌號碼ＡＹＩ─六○九號重型
  機車，沿臺北市○○區○○路機車專用道，由西往東方向行駛，行經臺北市○○街
  以東約八百公尺之大度路時，本應注意車前狀況及兩車併行之間隔，並隨時採取必
  要之安全措施，以避免發生碰撞之危險，欲超越同一車道之前車時，須先按鳴喇叭
  二單響或變換亮光一次，前行車減速靠邊或以手勢或亮右方向燈表示允讓後，後行
  車始得超越，超越時應顯示左方向燈並於前車左側保持半公尺以上之間隔超過，行
  至安全距離後，再顯示右方向燈駛入原行路線，且依當時天候晴朗、日間自然光線
  、路面乾燥無缺陷、視距良好等情，又無不能注意之情形，竟疏未注意，貿然以時
  速六十公里之速度行駛，且未注意車前狀況及兩車併行之間隔，未保持半公尺以上
  之距離即超越前車，致其車頭與前方同向直行、由陳惟清騎乘之腳踏車左側車尾發
  生擦撞，使該腳踏車人車倒地，造成陳惟清頭部外傷合併急性硬腦膜下出血、創傷
  性蜘蛛膜下腔出血、顱骨骨折合併氣腦，經送馬偕紀念醫院急救後，延至八十九年
  一月十三日上午十時許終因顱內出血不治死亡。乙○○於肇事後，在未被有偵查犯
  罪職權之公務員發覺前，主動通知救護車將陳惟清送醫，並向前往處理車禍之臺北
  市政府警察局交通警察大隊北投分隊警員甲○○自首犯罪，坦承肇事而接受裁判。
二案經被害人之女丁○○、子丙○○訴由臺北市政府警察局北投分局報告臺灣士林地
  方法院檢察署檢察官偵查起訴。
    理  由
一訊據被告乙○○對於右揭事實坦承不諱，並有道路交通事故調查報告表、談話紀錄
  表、補充資料、臺北市政府警察局交通警察大隊八十九年四月五日北市警投分刑字
  第八九六○八二九九○○號函暨事故現場照片四幀附卷可稽，參諸被告騎乘之機車
  前車頭有擦撞痕，被害人陳惟清所騎乘之腳踏車左側車尾有輕微撞痕，核與被告所
  述車禍發生之情形相符，其肇事原因應堪認定。又被害人陳惟清確因本件車禍致顱
  內出血，於送醫後不治，延至八十九年一月十三日上午九時三十分許辦理自動出院
  ，同日上午十時許死亡，除有馬偕紀念醫院八十九年二月八日馬院醫外字第八九○
  一六○號函暨病歷一冊、診斷證明書一紙附卷足參外，並經臺灣士林地方法院檢察
  署檢察官督同法醫師相驗屬實，製有勘驗筆錄、相驗屍體證明書、驗斷書、相驗照
  片六幀在卷足憑。按汽車行駛時，駕駛人應注意車前狀況及兩車併行之間隔，並隨
  時採取必要之安全措施，欲超越同一車道之前車時，須先按鳴喇叭二單響或變換亮
  光一次，前行車減速靠邊或以手勢或亮右方向燈表示允讓後，後行車始得超越，超
  越時應顯示左方向燈並於前車左側保持半公尺以上之間隔超過，行至安全距離後，
  再顯示右方向燈駛入原行路線，道路交通安全規則第九十四條第三項、第一百零一
  條第三款、第五款分別定有明文，被告騎乘機車自應注意上述道路交通安全規定，
  且當時之天候晴朗、日間自然光線、路面乾燥無缺陷、視距良好等情形，有道路交
  通事故調查表各欄項目明細內容可查，並無不能注意之情事，被告於五十公尺左右
  即發現被害人陳惟清騎乘腳踏車於前方，業據其供承在卷（參見八十九年度偵字第
  一二九三號偵查卷宗第七頁），又非不及避免，竟疏未注意車前狀況及兩車併行之
  距離，未保持半公尺以上之間隔貿然超車，以致肇事，造成被害人陳惟清死亡，被
  告對本件車禍之發生，顯有過失，且被告過失行為與被害人死亡間，具有相當因果
  關係。事證明確，被告自白核與事實相符，其犯行洵堪認定，應依法論科。
二核被告所為，係犯刑法第二百七十六條第一項過失致人於死罪。查被告於肇事後，
  在未被有偵查犯罪職權之公務員發覺前，主動通知救護車，並向前往處理車禍之臺
  北市政府警察局交通警察大隊北投分隊隊員甲○○自首犯罪，坦承肇事而接受裁判
  ，並接受偵訊，業據證人甲○○（參見本院八十九年五月十六日審判筆錄）證述無
  訛，其對未發覺之犯罪自首而接受裁判，應依刑法第六十二條前段規定減輕其刑。
  爰審酌被告違規超車，罔顧交通安全，過失程度甚鉅，惟其肇事後立刻通知救護車
  並自首犯罪，並以強制汽車責任險理賠被害人家屬一百二十萬元，惟與被害人家屬
  刑事附帶民事訴訟請求之六百零二萬一千四百七十一元差距過大，以致未能達成民
  事和解之犯罪後態度，及被告係過失犯罪，品性原非不良等一切情狀，量處如主文
  所示之刑。查被告前未曾受有期徒刑以上刑之宣告，有臺灣高等法院被告全國前案
  紀錄表可按，其年紀尚輕，正值升學考試之際，因騎車不慎，而觸犯本案犯行，經
  此起訴審判之教訓，當知有所警惕，信無再犯之虞，雖未能與被害人家屬達成和解
  ，惟被告既有遷善之希望，本院認前開對其宣告之刑，以暫不執行為適當，爰併宣
  告緩刑四年，以啟自新。
據上論斷，應依刑事訴訟法第二百九十九條第一項前段，刑法第二百七十六條第一項
、第六十二條前段、第七十四條第一款，罰金罰鍰提高標準條例第一條前段，判決如
主文。
本案經檢察官李學到庭執行職務。
中        華        民        國    八十九    年    五    月  二十九    日
                                  臺灣士林地方法院交通法庭
                                              法  官  陳  玉  曆
右正本證明與原本無異。
如不服本判決，應於判決送達後十日內，向本院提出上訴狀。
                                              書記官  陳  鳳  嬌
中        華        民        國    八十九    年    五    月   三十一   日
附錄本案論罪科刑法條全文。刑法第二百七十六條第一項：
因過失致人於死者，處二年以下有期徒刑、拘役或二千元以下罰金。


司法院資訊處製作；財團法人民間司法改革基金會備份。
